臺灣臺中地方法院刑事判決　　　　　　 96年度簡上字第680號
上　訴　人　臺灣臺中地方法院檢察署檢察官
被　　　告　丙○○
上列上訴人因被告侵占案件，不服本院96年度簡字第443 號中華
民國96年5 月30日第一審判決（起訴案號：95年度偵字第21777
號），提起上訴，本院管轄第二審之合議庭判決如下︰
    主  文
原判決撤銷。
丙○○連續意圖為自己不法之所有，而侵占自己持有他人之物，
處有期徒刑陸月，如易科罰金，以銀元佰元即新臺幣玖佰元折
算壹日，減為有期徒刑月，如易科罰金，以銀元佰元即新臺
幣玖佰元折算壹日。
    事  實
一、丙○○係甲○○之夫之表妹，原係前中國國際商業銀行（於
    民國95年8 月21日與交通銀行合併為兆豐國際商業銀行）沙
    鹿分行（位於臺中縣沙鹿鎮○○路533 號，下稱兆豐商銀沙
    鹿分行）行員，負責中文電腦輸入建檔及檔案整理工作，其
    於94年3 月19日，收受甲○○所委託欲存入甲○○所有兆豐
    商銀沙鹿分行活期儲蓄存款帳戶（帳號00000000000 號），
    以供基金申購扣款之如附表一編號01所示支票。詎丙○○竟
    意圖為自己不法之所有，基於侵占之概括犯意，未依託存入
    甲○○上開帳戶，先於94年4 月11日前某日，將附表一編號
    01支票，存入自己所有兆豐商銀沙鹿分行活期儲蓄存款帳戶
    （帳號00000000000 號）；復於94年10月17日前某日，將甲
    ○○委託欲存入甲○○所有上開活期儲蓄存款帳戶之附表一
    編號02支票，存入自己所有上開活期儲蓄存款帳戶，提示交
    換兌現，以變易持有為所有之意思，予以侵占入己，事後僅
    轉入新臺幣（下同）26,000元至甲○○帳戶，作為基金申購
    扣款之用。嗣於95年8 月7 日，甲○○電詢兆豐商銀沙鹿分
    行其基金投資情形，始悉上情。
二、案經甲○○訴請臺中縣警察局清水分局報請臺灣臺中地方法
    院檢察署檢察官偵查起訴。
    理  由
一、查被告丙○○於原審訊問時坦承上揭事實不諱，核與告訴人
    甲○○於警詢、檢察官訊問及本院證述情節相符，並有中國
    國際商業銀行帳號00000000000 號帳戶存款資料、支票影本
    2 張、客戶存款資料明細表及存摺封面影本在卷可稽，足認
    被告自白與事實相符，應可採信。綜上，本件事證明確，被
    告犯行，堪以認定。
二、查被告行為後，刑法於94年1 月7 日修正，於94年2 月2日
    公布，於95年7 月1 日施行。按行為後法律有變更者，適用
    行為時之法律，但行為後之法律有利於行為人者，適用最有
    利於行為人之法律，刑法第2 條第1 項定有明文。又比較新
    舊法時，應就罪刑有關之共犯、未遂犯、想像競合犯、牽連
    犯、連續犯、結合犯，以及累犯加重、自首減輕暨其他法定
    加減原因（如身分加減）與加減例等一切情形，綜其全部罪
    刑之結果而為比較。最高法院95年度第8 次刑事庭會議決議
    可資參照。關於被告犯行新舊法比較部分，詳如附表二所示
    ，經整體比較後，以修正前刑法規定，有利於被告，應整體
    適用修正前刑法規定。查被告於中國國際商業銀行服務期間
    ，工作性質為中文電腦輸入建檔及檔案整理等工作，並未負
    責基金投資業務，有兆豐國際商業銀行沙鹿分行96年2 月5
    日函附卷可稽，足見基金投資非被告負責之業務。核被告所
    為，係犯刑法第335 條第1 項普通侵占罪，起訴書雖認被告
    觸犯刑法第336 條第2 項業務侵占罪，惟業經公訴檢察官當
    庭更正為普通侵占罪，自毋庸再諭知變更起訴法條。被告先
    後二次侵占犯行，時間緊接，犯罪構成要件相同，顯係基於
    概括之犯意反覆為之，為連續犯，應依修正前刑法第56條規
    定論以一罪，並加重其刑。公訴人論告意旨認被告前後二次
    犯行，屬分論併罰，應有誤會，併此說明。
三、原審以被告罪證明確，予以論罪科刑，固非無見。惟查：(一)
    被告侵占款項合計90,000元，事後僅轉入26,000元至甲○○
    帳戶作為基金扣款用，原審僅量處拘役50日，其犯罪所得高
    於如易科罰金所應繳納款項，量刑應屬過輕；(二)被告所犯本
    罪，係於96年4 月24日前，合於減刑條件，原審未及適用中
    華民國九十六年罪犯減刑條例予以減刑，容有未洽。上訴人
    上訴意旨就上開撤銷改判理由(一)部分指摘及此；另就上開撤
    銷改判理由(二)部分，並未指摘及此。惟原判決此部分亦有可
    議，即屬無可維持，自應由本院將原判決撤銷改判。爰審酌
    被告利用被害人甲○○辦理基金扣款機會，侵占被害人甲○
    ○所交付之支票2 張，面額共計90,000元，且自95年8 月7
    日遭被害人甲○○發現後，迄未與被害人甲○○達成和解，
    且無任何積極賠償作為，惟犯後坦承犯行等一切情狀，量處
    如主文第2 項所示之刑。又被告所犯本罪，係於96年4 月24
    日前，合於減刑條件，應依中華民國九十六年罪犯減刑條例
    第2 條第1 項第3 款、第7 條，減為有期徒刑3 月，併依同
    法第9 條規定，諭知如易科罰金之折算標準。
四、被告經本院合法傳喚，無正當理由不到庭，爰依刑事訴訟法
    第371 條規定，不待其陳述，逕行判決。
據上論斷，應依刑事訴訟法第455 條之1 第1 項、第3 項、第36
9 條第1 項前段、第371 條、第364 條、第299 條第1 項前段，
刑法第335 條第1 項、第2 條第1 項前段、修正前刑法第56條、
第41條第1 項前段，罰金罰鍰提高標準條例第1 條前段、修正前
罰金罰鍰提高標準條例第2 條，中華民國九十六年罪犯減刑條例
第2 條第1 項第3 款、第7 條、第9 條，判決如主文。
本案經檢察官乙○○到庭執行職務
中　　華　　民　　國　　96　　年　　12　　月　　24　　日
                  刑事第十六庭  審判長法  官  林念祖
                                      法  官  楊文廣
                                      法  官  柯志民
上正本證明與原本無異。
不得上訴。
                                      書記官  賴亮蓉
中　　華　　民　　國　　96　　年　　12　　月　　24　　日
附表一：
┌──┬───────┬────────┬───┬─────┬────┬──┐
│編號│  付  款  人  │  發  票  人    │ 帳號 │支票號碼  │ 發票日 │金額│
├──┼───────┼────────┼───┼─────┼────┼──┤
│ 一 │彰化市第一信用│謚謂企業有限公司│07703-│TA0000000 │94.4.10.│6 萬│
│    │合作社花壇分社│李崇            │10    │          │        │元  │
├──┼───────┼────────┼───┼─────┼────┼──┤
│ 二 │彰化市第一信用│謚謂企業有限公司│07703-│TA0000000 │94.10.15│3 萬│
│    │合作社花壇分社│李崇            │10    │          │        │元  │
└──┴───────┴────────┴───┴─────┴────┴──┘
附表二：
┌────────┬────────┬────────┬────────┐
│法        條    │修正前規定      │修正後規定      │新舊法之比較    │
├────────┼────────┼────────┼────────┤
│刑法第335 條第1 │罰金罰鍰提高標準│刑法施行法第1 條│(一)本件被告所犯刑│
│項法定刑關於罰金│條例第1 條前段規│之1 規定：「中華│法第335 條第1 項│
│部分：罰金罰鍰提│定：「依法律應處│民國94年01月07日│之罪法定刑有罰金│
│高標準條例第1 條│罰金、罰鍰者，就│刑法修正施行後，│刑（銀元1,000 元│
│前段、現行法規所│其原定數額得提高│刑法分則編未修正│以下），且為刑法│
│定貨幣單位折算新│為2 倍至10倍。」│之條文定有罰金者│分則編未修正之條│
│台幣條例第2 條、│現行法規所定貨幣│，自94年01月07日│文而定有罰金刑者│
│刑法第33條第5 款│單位折算新台幣條│刑法修正施行後，│，於刑法施行法第│
│                │例第2 條規定：「│就其所定數額提高│1條 之1 修正增訂│
│                │現行法規所定金額│為30倍，但72年06│前，其貨幣單位為│
│                │之貨幣單位為圓、│月26日到94年01月│銀元，是被告所犯│
│                │銀元或元者，以新│07日新增或修正之│刑法第335 條第1 │
│                │台幣元之3 倍折算│條文，就其所定數│項之罪罰金刑之提│
│                │之。」          │額提高為3 倍。」│高標準，於適用罰│
│                │刑法第33條第5 款│刑法第33條第5 款│金罰鍰提高標準條│
│                │規定：「罰金：1 │規定：「罰金：新│例第1 條前段及現│
│                │元以上。」      │台幣1,000 元以上│行法規所定貨幣單│
│                │                │，以百元計算之。│位折算新台幣條例│
│                │                │」              │第2 條規定換算為│
│                │                │                │新台幣時，法定刑│
│                │                │                │罰金部分，應為罰│
│                │                │                │金新台幣30,000元│
│                │                │                │以下（乘以10，再│
│                │                │                │乘以3） 。如適用│
│                │                │                │刑法施行法第1 條│
│                │                │                │之1 規定提高30倍│
│                │                │                │，則為罰金新台幣│
│                │                │                │30,000元以下（乘│
│                │                │                │以30），故關於法│
│                │                │                │定刑為罰金部分之│
│                │                │                │提高標準，新法非│
│                │                │                │較有利於被告，本│
│                │                │                │案關於刑法第335 │
│                │                │                │條第1 項之罪法定│
│                │                │                │刑罰金提高標準部│
│                │                │                │分，應依刑法第2 │
│                │                │                │條第1 項前段規定│
│                │                │                │，適用行為時之法│
│                │                │                │律即罰金罰鍰提高│
│                │                │                │標準條例第1 條前│
│                │                │                │段及現行法規所定│
│                │                │                │貨幣單位折算新台│
│                │                │                │幣條例第2 條之規│
│                │                │                │定。            │
│                │                │                │(二)法定刑罰金部分│
│                │                │                │，依修正前刑法第│
│                │                │                │33條第5 款規定，│
│                │                │                │及罰金罰鍰提高標│
│                │                │                │準條例第1 條前段│
│                │                │                │提高後，再依現行│
│                │                │                │法規所定貨幣單位│
│                │                │                │折算新台幣條例第│
│                │                │                │2 條換算為新台幣│
│                │                │                │時，為新台幣6元 │
│                │                │                │以上至30元以上，│
│                │                │                │依修正後刑法第33│
│                │                │                │條第5 款規定，為│
│                │                │                │新台幣1,000 元以│
│                │                │                │上，修正後刑法第│
│                │                │                │33條第5 款規定非│
│                │                │                │較有利於被告，依│
│                │                │                │刑法第2 條第1 項│
│                │                │                │前段規定，應適用│
│                │                │                │修正前刑法第33條│
│                │                │                │第5 款規定。    │
├────────┼────────┼────────┼────────┤
│刑法第56條      │連續數行為而犯同│已刪除。        │被告於本案係基於│
│連續犯          │一罪名者，以一罪│                │概括犯意而為，依│
│                │論。但得加重其刑│                │修正前刑法第56條│
│                │至二分一。      │                │規定，應以一罪論│
│                │                │                │，並加重其刑，於│
│                │                │                │適用新法時應分論│
│                │                │                │併罰，修正後刑法│
│                │                │                │之規定並非較有利│
│                │                │                │於被告，依刑法第│
│                │                │                │2 條第1 項前段規│
│                │                │                │定，仍應適用修正│
│                │                │                │前刑法第56條規定│
│                │                │                │。              │
├────────┼────────┼────────┼────────┤
│刑法第41條第1 項│刑法第41條第1 項│刑法第41條第1 項│被告行為時之易科│
│前段易科罰金部分│前段規定：「犯最│前段規定：「犯最│罰金折算標準，應│
│                │重本刑為5 年以下│重本刑為5 年以下│以銀元100 元至30│
│                │有期徒刑以下之刑│有期徒刑以下之刑│0 元折算為1 日，│
│                │之罪，而受6 個月│之罪，而受6 個月│經依現行法規所定│
│                │以下有期徒刑或拘│以下有期徒刑或拘│貨幣單位折算新台│
│                │役之宣告，因身體│役之宣告者，得以│幣條例第2 條規定│
│                │、教育、職業、家│新台幣1 千元、2 │換算為新台幣後，│
│                │庭之關係或其他正│千元或3 千元折算│應以新台幣300 元│
│                │當事由，執行顯有│一日，易科罰金。│至900 元折算為1 │
│                │困難者，得以1 元│」              │日，修正後則以新│
│                │以上3 元以下折算│                │台幣1,000 元、2,│
│                │1日 ，易科罰金。│                │000 元3,000 元折│
│                │」罰金罰鍰提高標│                │算1 日，修正後刑│
│                │準條例第2 條（已│                │法第41條第1 項前│
│                │刪除）規定：「依│                │段規定，並非較有│
│                │刑法第41條易科罰│                │利於被告，依刑法│
│                │金或第42條第2 項│                │第2 條第1 項前段│
│                │易服勞役者，均就│                │規定，適用行為時│
│                │其原定數額提高為│                │法律即修正前刑法│
│                │100 倍折算1日 ；│                │第41條第1 項前段│
│                │法律所定罰金數額│                │及罰金罰鍰提高標│
│                │未依本條例提高倍│                │準條例第2 條規定│
│                │數，或其處罰法條│                │，定其易科罰金之│
│                │無罰金刑之規定者│                │折算標準。      │
│                │，亦同。」      │                │                │
└────────┴────────┴────────┴────────┘
論罪之法條全文：
刑法第335條
意圖為自己或第三人不法之所有，而侵占自己持有他人之物者，
處五年以下有期徒刑、拘役或科或併科一千元以下罰金。
前項之未遂犯罰之。
